最高法院刑事判決　　　　　　　　　 111年度台上字第1211號
上　訴　人　杜景弘



選任辯護人　柳聰賢律師
　　　　　　柳馥琳律師
上列上訴人因違反毒品危害防制條例等罪案件，不服臺灣高等法
院高雄分院中華民國110 年10月21日第二審判決（110 年度上訴
字第486 號，起訴案號：臺灣高雄地方檢察署108 年度偵字第54
36、12320 號），提起上訴，本院判決如下：
    主  文
上訴駁回。
    理  由 
一、按刑事訴訟法第377 條規定，上訴於第三審法院，非以判決
    違背法令為理由，不得為之。是提起第三審上訴，應以原判
    決違背法令為理由，係屬法定要件。如果上訴理由書狀並未
    依據卷內訴訟資料，具體指摘原判決不適用何種法則或如何
    適用不當，或所指摘原判決違法情事，顯與法律規定得為第
    三審上訴理由之違法情形，不相適合時，均應認其上訴為違
    背法律上之程式，予以駁回。至於原判決究竟有無違法，與
    上訴是否以違法為理由，係屬二事。
二、原判決綜合全案證據資料，認定上訴人杜景弘有如其事實欄
    （包括其附表〈下稱附表〉一）所載販賣第二級毒品甲基安
    非他命予馮永宗之犯行，因而維持第一審關於論處上訴人民
    國109 年7 月15日修正、施行前毒品危害防制條例第4 條第
    2 項販賣第二級毒品共4 罪刑（各宣處有期徒刑7 年8 月，
    並定應執行有期徒刑8 年8 月），暨諭知相關沒收（追徵）
    部分之判決，駁回上訴人在第二審之上訴。原判決已詳敘調
    查、取捨證據之結果及憑以認定犯罪事實之心證理由，從形
    式上觀察，尚無足以影響其判決結果之違背法令情形存在。
三、上訴意旨略以：
（一）警方於108 年3 月12日搜索上訴人之住所，並未扣得甲基
      安非他命、夾鏈袋、電子秤、販賣所得或帳冊等物；而馮
      永宗之尿液檢驗報告呈安非他命類陰性反應，且馮永宗並
      非現行犯，警方違法解送至臺灣高雄地方檢察署偵辦，而
      未將馮永宗施用或持有甲基安非他命移送偵查，不能排除
      警方有以不移送馮永宗作為談判籌碼，要求其誣指上訴人
      販賣甲基安非他命之可能。又附表二所示通訊監察錄音譯
      文，並未提及毒品之種類、價金或包裝，亦未說到價金是
      付現或賒欠，不足作為馮永宗指證上訴人販賣甲基安非他
      命等情屬實之補強證據。原判決僅以馮永宗於警詢及偵訊
      時之證詞，遽為不利於上訴人之認定，且以內容不明之通
      訊監察錄音譯文作為佐證，應有適用證據法則不當之違法
      。
（二）馮永宗於第一審審理時已證稱：其於警詢時因要至市場擺
      攤，故順著員警的話都講購買甲基安非他命，到檢察官訊
      問時，就說跟警察那邊講的話一樣等語。倘馮永宗確有向
      上訴人購買甲基安非他命，豈會在法院審理時自承故意說
      謊，顯係為免除自身遭偵辦施用或持有毒品罪，而信口敷
      衍為不實供述。原判決逕以推定之方式，不採有利於上訴
      人之證據，而採馮永宗所為不利於上訴人部分之證詞，亦
      有適用證據法則不當之違誤云云。
四、惟查：
（一）證據的取捨、證據的證明力及事實的認定，都屬事實審法
      院自由裁量、判斷之職權；如其此項裁量、判斷，並不違
      反客觀存在的經驗法則或論理法則，即無違法可指，觀諸
      刑事訴訟法第155 條第1 項規定甚明。且既已於判決內論
      敘其何以作此判斷的心證理由者，即不得單憑主觀，任意
      指摘其為違誤，而據為提起第三審上訴的合法理由。證人
      之陳述前後不符或相互間有所歧異，究竟何者為可採，事
      實審法院並非不可本於經驗法則或論理法則，斟酌其他相
      關情形，作合理之比較，以定其取捨；若其基本事實之陳
      述與真實性無礙時，仍非不得予以採信，非謂一有不符或
      矛盾，即認其全部均為不可採信。又證據法所謂之佐證法
      則，所補強者，非以事實之全部為必要，只須因補強證據
      與供述證據之相互參酌，而足使犯罪事實獲得確信者，即
      足當之。尤其毒品交易之補強證據，倘得以佐證購毒者之
      指證非屬虛構，而能予保障其陳述之憑信性者，即已充足
      。
      原判決係綜合上訴人坦承有與馮永宗於附表二所示之時間
      聯繫、通話之供述；馮永宗於偵訊時，經檢察官逐一提示
      附表二之通訊監察錄音譯文供其辨識後，已詳細證述各次
      購買甲基安非他命之時間、地點、數量及價格，並進一步
      證稱：之前伊跟上訴人交易都是買半錢，價錢都是新臺幣
      4,000 元，所以之後的交易都不會特別說到購買價金。又
      伊曾經跟上訴人買過效果不好的甲基安非他命，有退還過
      ，但他沒有退錢，所以伊習慣問他「有沒有效」等語，所
      證上情符合一般情理；再細繹附表二所示之通訊監察錄音
      譯文，馮永宗向上訴人表示：「你不是說有另外一種也不
      錯……拿來試看看」、「沒關係啦，有多少算多少啦」、
      「有效還是無效的」、「我回到家了我打好幾通給你，你
      不知道嗎」、「我現在收了……我剛要去開車」、「我剛
      要開回去，我回頭過去，你在家先拿一點，不要拿那麼多
      看多少」等語，與一般吸毒者向毒販購買毒品時，為顧慮
      有被監聽而刻意不表明見面目的，且因已有多次交易默契
      ，而無庸言明所欲購買之毒品種類、數量及價金，僅約定
      見面時間、地點等隱晦不明之內容相合；上訴人與馮永宗
      間，並無特殊情誼或至親關係，苟無利益可得，實無甘冒
      風險，將毒品無償交付馮永宗之理，因而認定上訴人有前
      揭販賣第二級毒品予馮永宗犯行。
      原判決復就馮永宗於第一審審理中翻異前詞，改稱其沒有
      向上訴人買過甲基安非他命云云，指駁、說明：依附表二
      編號1之對話，馮永宗於詢問上訴人何以未接聽電話後，
      乃詢問上訴人：「你不是說有『另外一種』也不錯」、「
      拿來試試看」等語，顯係馮永宗向上訴人洽議取物，而非
      提供物品予上訴人，馮永宗所證係要拿烤鴨給上訴人云云
      ，已難採信；況不論所稱拿烤鴨、壯陽藥或清償借款，均
      未違法，實無在通訊中刻意隱匿來意之必要，足認馮永宗
      於第一審審理時之證述，顯與常理不符，難以採信。又馮
      永宗於檢察官訊問時，係在確實認知檢察官訊問之內容後
      ，始依各問題區分狀況而為不同之回答，並非附和警詢時
      之回答而為概括性之證述，且其就檢察官所提示之通訊監
      察錄音譯文，亦非均為對上訴人不利之證述，而有針對數
      通電話明確表示與購毒無關，益徵馮永宗於第一審審理時
      之證述，為迴護上訴人之詞，不足採信。至馮永宗為警採
      尿送驗之結果，雖呈安非他命類陰性反應，惟馮永宗接受
      採尿時，距離上訴人最後1 次販賣甲基安非他命予馮永宗
      之107年12月26日，已相隔2個半月，顯逾施用甲基安非他
      命後經人體代謝排出體外之最長時限約4 日，尚不得作為
      上訴人並未販賣甲基安非他命予馮永宗之有利依據等旨。
      以附表二所示之通訊監察錄音譯文，雖未直接言及係交易
      甲基安非他命，惟自該等譯文之情節整體觀之，雙方通話
      就交易標的等內容存有一定默契，僅係刻意隱諱。原審本
      於採證之職權行使，採信馮永宗不利於上訴人即雙方係毒
      品交易部分之證詞，已說明其取捨之理由，且其所為論斷
      說明，與經驗法則及論理法則尚屬無違，難認有上訴意旨
      所指適用證據法則不當之違誤。至上訴意旨指摘：不能排
      除警方以不移送馮永宗作為談判籌碼，要求其誣指上訴人
      販賣甲基安非他命云云，係單純主觀推測，並無事證可憑
      ，自難以此逕認原判決採證違法。
（二）又馮永宗於108 年3 月12日偵查時證稱：伊有施用甲基安
      非他命，最後一次施用是在2 個禮拜前（見偵字第5436號
      卷第24頁）；上訴人於同日偵查中供述：我知道他（按即
      馮永宗）都有在吃（甲基）安非他命各等語（見同上偵卷
      第16頁），則原判決認定上訴人販賣之毒品係甲基安非他
      命，自有所本，且合於事理。此部分上訴意旨猶泛言指摘
      ：原判決認定上訴人係販賣「甲基安非他命」，並無確切
      事證，其採證認事違反證據法則云云，亦非適法之上訴第
      三審理由。
五、綜上，上訴人上訴意旨，係就原審採證、認事職權之適法行
    使，及原判決已明確論斷說明之事項，任意指摘為違法，或
    單純為有無被訴犯罪事實之爭執，難認已符合首揭法定之第
    三審上訴要件。應認本件上訴均為違背法律上之程式，予以
    駁回。
據上論結，應依刑事訴訟法第395 條前段，判決如主文。
中    華    民    國   111    年    3     月    31    日
                  刑事第七庭審判長法  官  李  錦  樑  
                                  法  官  蔡  彩  貞  
                                  法  官  林  孟  宜  
                                  法  官  錢  建  榮  
                                  法  官  吳  淑  惠  
本件正本證明與原本無異
                                  書記官
中    華    民    國   111    年    4     月    7     日